【裁判字號】    99,上更(一),310
【裁判日期】    991026
【裁判案由】    毒品危害防制條例
【裁判全文】
臺灣高等法院刑事判決             99年度上更(一)字第310號
上  訴  人
即  被  告  甲○○
選任辯護人  李秋銘律師
            黃金亮律師
上列上訴人因毒品危害防制條例案件，不服臺灣宜蘭地方法院98
年度訴字第36號，中華民國98年11月23日第一審判決（起訴案號
：臺灣宜蘭地方法院檢察署97年度偵字第641號），提起上訴，
本院判決後，由最高法院第一次發回更審，本院判決如下：
    主  文
原判決關於販賣第二級毒品予游涵筑暨執行刑部分均撤銷。
甲○○販賣第二級毒品，累犯，處有期徒刑參年拾月。未扣案門
號0000000000手機壹支（不含SIM卡壹枚）沒收，如全部或一部
不能沒收時，追徵其價額。販賣第二級毒品所得新台幣壹仟元沒
收之，如全部或一部不能沒收，以其財產抵償之。
其餘被訴販賣第二級毒品予游涵筑部分均無罪。
    事  實
一、甲○○前因施用毒品案件，經臺灣宜蘭地方法院以94年度宜
    簡字第93號判決判處有期徒刑六月，如易科罰金，以銀元三
    百元折算一日，甫於民國95年4月6日縮刑期滿執行完畢。詎
    甲○○猶不知悔改，明知甲基安非他命為毒品危害防制條例
    第2條第2項第2款規定之第二級毒品，不得非法販賣、持有
    ，竟意圖營利，基於販賣第二級毒品甲基安非他命之犯意，
    以其所有之門號0000000000號行動電話（該門號係案外人蘇
    連祥所申辦）作為販賣甲基安非他命之聯絡工具，而於96
    年5月24日23時26分許與游涵筑聯絡後未久之同日某時，在
    宜蘭縣冬山鄉順安國小前，以新台幣壹仟元之價格販賣甲基
    安非他命1包（約0.4公克）給游涵筑施用。嗣經警方依檢察
    官所核發之通訊監察書對於甲○○所持用之上開門號行動電
    話進行通訊監察後，始循線查知上情。
二、案經宜蘭縣政府警察局羅東分局報請臺灣宜蘭地方法院檢察
    署檢察官偵查起訴。
    理  由
壹、證據能力部分：
一、按「被告以外之人於審判外之言詞或書面陳述，除法律有規
    定者外，不得作為證據」，刑事訴訟法第159條第1項定有明
    文，此即學理上所稱「傳聞證據排除法則」。依上開法律規
    定，傳聞證據原則上固無證據能力，但如法律別有規定者，
    即例外認有證據能力。又按被告以外之人（包括證人、鑑定
    人、告訴人、被害人及共同被告等）於檢察事務官、司法警
    察官或司法警察調查中所為之陳述，與審判中不符時，其先
    前之陳述具有較可信之特別情況，且為證明犯罪事實存否所
    必要者，得為證據，刑事訴訟法第159條之2定有明文。所謂
    「前後陳述不符」之要件，應就前後階段之陳述進行整體判
    斷，以決定其間是否具有實質性差異，惟無須針對全部陳述
    作比較，陳述之一部分有不符，亦屬之。而所謂「較可信之
    特別情況」之情形，亦應就前後陳述時之各種外部情況進行
    比較，以資決定何者外部情況具有可信性。若陳述係在特別
    可信之情況下所為，則虛偽陳述之危險性即不高，雖係審判
    外陳述，或未經被告反對詰問，仍得承認其有證據能力。所
    稱「外部情況」之認定，例如(1)時間之間隔：陳述人先前陳
    述是在記憶猶新的情況下直接作成，一般與事實較相近，事
    後即可能因記憶減弱或變化，致有不清晰或陳述不符之現象
    發生；(2)有意識的迴避：由於先前陳述時被告未在場，是陳
    述人直接面對詢問警員所為陳述較為坦然；事後可能因陳述
    人對被告有所顧忌或同情，因而在被告面前較不願陳述不利
    被告之事實；(3)受外力干擾：陳述人單獨面對檢察事務官或
    司法警察（官）所為之陳述，程度上較少會受到強暴、脅迫
    、詐欺、利誘或收買等外力之影響，其陳述較趨於真實。若
    被告在庭或有其他成員參與旁聽時，陳述人可能會本能的作
    出迴避對被告不利之證述，或因不想生事乃虛構事實而為陳
    述；(4)事後串謀：目擊證人對警察描述所目睹情形，因較無
    時間或動機編造事實，客觀上亦較難認與被告間有勾串情事
    ，其陳述具有較可信性。但事後因特殊關係，雙方可能因串
    謀而統一口徑；或事後情況變化，兩者從原先敵對關係變成
    現在友好關係等情形，其陳述即易偏離事實而較不可信等。
    又所謂「必要性」要件，必須該陳述之重要待證事實部分，
    與審判中之陳述有所不符，包括先前之陳述詳盡、於後簡略
    ，甚至改稱忘記、不知道等，雖非完全相異，但實質內容已
    有不符者在內（最高法院96年度台上字4304號、96年度台上
    字第4365號、96年度台上字第4414號判決意旨可資參照）。
    上訴人即被告及其辯護人固主張：證人游涵筑於警詢中所為
    陳述，係屬傳聞證據，無證據能力。惟查：證人游涵筑於警
    詢時之證述，依其記載內容，係採取一問一答方式，且其於
    警詢時之供述較接近案發時點，記憶應較為清晰，憑信性甚
    高，而當時未直接面對被告，證述當時心理較為篤定，壓力
    較小，較有可能據實陳述，且上開證人於警詢所為證述之內
    容，其對基本事實之證述始終一致，在原審審理中未對檢察
    官及法官表示為遭受不正方法訊問或非出於其自由意志而為
    供述，並佐以通訊監察譯文之內容與其於警詢中所陳相符，
    益徵其陳述應具有任意性。反之，證人游涵筑於原審審理時
    ，對於被告有無販賣甲基安非他命、有無賺錢牟利等諸多重
    要待證事實，則紛紛改稱「我是請甲○○幫我買毒品」、「
    是一起合資購買毒品」、「甲○○沒有賺錢」、「他是幫大
    家買毒品，他沒有在賣」等等陳述，顯係經權衡輕重，為袒
    護被告或恐被告對其不利等因素而所為之託詞，憑信性甚低
    ，故本院認證人游涵筑於警詢中之陳述，基於發見真實之需
    求，且為證明犯罪事實之存否為有必要，本院斟酌上開供述
    證據之取得過程並無瑕疵，且與本案待證事實間具有相當之
    關聯性，並有相當之可信性，以之為本案證據尚無不當，是
    揆諸前揭說明，證人游涵筑於警詢之陳述，本院認符合刑事
    訴訟法第159條之2之情形，而有證據能力。
二、又被告以外之人於審判外之言詞或書面陳述，除法律有規定
    者外，不得作為證據；又被告以外之人於審判外之陳述，雖
    不符刑事訴訟法第159條之1至第159條之4之規定，而經當事
    人於審判程序同意作為證據，法院審酌該言詞陳述或書面陳
    述作成時之情況，認為適當者，亦得為證據；另當事人、代
    理人或辯護人於法院調查證據時，知有第159條第1項不得為
    證據之情形，而未於言詞辯論終結前聲明異議者，視為有前
    項之同意，刑事訴訟法第159條第1項、第159條之5分別定有
    明文。查本案下列所引用之其餘供述及非供述證據，經本院
    依法踐行調查證據程式，檢察官、被告及辯護人均不爭執各
    該證據之證據能力（見本院卷第65頁、第91至92頁），且亦
    查無依法應排除其證據能力之情形，依刑事訴訟法第159條
    之4、第159條之5規定意旨，亦得作為證據。
貳、實體部分：
甲、有罪部分：
一、訊據被告矢口否認有何販賣第二級毒品甲基安非他命之犯行
    ，辯稱伊沒有販賣甲基安非他命給游涵筑，也沒有幫她買甲
    基安非他命，96年5月24日通話內容是游涵筑跟伊要車，當
    天稍晚伊有將車還給游涵筑，但並無交付甲基安非他命給游
    涵筑云云。
二、經查：
(一)被告於前揭時、地販賣甲基安非他命予游涵筑之犯罪事實，
    業據證人游涵筑於警詢及偵查時證述無訛（見羅東分局刑事
    偵查卷宗第39至42頁、偵查卷第76至77頁），經核其先後所
    證各節相符，並無明顯矛盾或不合常情之處；又衡之證人游
    涵筑與被告間為好朋友關係，並無任何怨隙，亦曾多次免費
    提供毒品予證人施用，此經被告供陳在卷（見羅東分局刑事
    偵查卷宗第4頁），是證人游涵筑應無不良動機故為不利被
    告之陳述。再者，證人游涵筑與被告確曾於96年5月24日23
    時26分44秒以其雙方之手機聯絡（證人游涵筑所持手機門號
    0000000000號，被告所持手機門號0000000000號），此除經
    證人游涵筑於偵查及原審審理時證述在卷外，亦為被告所不
    爭執。雙方對話內容如下：
    「B（即游涵筑）：你人在哪裡？
      A（即甲○○）：還要十幾分鐘！
      B：每次都這樣！講話都這樣！
      A：我在等東西！我不用拿好再回去嗎！
      B：剛才你嫂子不是有打電話給你了嗎？
      A：是啊，就叫我要等她10分鐘，我有辦法嗎？」之事實
    ，亦有臺灣宜蘭地方法院檢察署96宜檢明儉聲監字第71號通
    訊監察書及通訊監察譯文在卷可稽（見宜蘭縣政府警察局羅
    東分局警羅偵字第0973100號卷第44、64至67頁），參以被
    告亦於本院供承，該譯文之內容確實為其本人與證人游涵筑
    對話內容無誤（見本院更一卷第64頁反面）。復綜觀上開對
    話內容，可知雙方在洽談該證人欲向被告拿取某物之事，惟
    被告與證人游涵筑均未敢明言物品為何，僅泛稱為「東西」
    ，衡情被告所欲交付證人游涵筑之物品應非可光明正大讓人
    聽聞之物，而顯然涉及非法，否則亦不致如此神秘隱諱不言
    ；參以上開對話內容是證人欲向被告購買購買新台幣壹仟元
    之甲基安非他命等情，復經證人游涵筑坦承確係如此（見羅
    東分局刑事偵查卷宗第40頁），顯見被告與證人之上述對話
    內容，確係雙方在洽談購買甲基安非他命之事無疑。再者，
    經提示上開通話內容，被告於警詢、偵查時亦分別供承上開
    通話內容是游涵筑在等我拿安非他命給他施用，確實有交付
    安非他命給證人游涵筑施用等情明確（見羅東分局刑事偵查
    卷宗第3頁、偵查卷第46頁），益見證人游涵筑上開證詞應
    具憑信性，可以採信。
(二)辯護人為被告辯護稱：被告只是幫游涵筑向他人購買甲基安
    非他命，沒有賺取利潤云云，但此節所辯，悉與證人游涵筑
    前開證述情節相左，且與被告於歷次警偵訊及原審審理時供
    稱：我沒有幫游涵筑去買安非他命，也沒有一起合買安非他
    命，只有請他吃安非他命一、二次等語（見羅東分局刑案偵
    查卷宗第3至4頁、偵查卷第46頁、原審卷第39頁、第235 頁
    ）並不一致，已難憑信。況依證人游涵筑所述購買毒品之過
    程，我都先以0000000000號手機打給許宏00000000000手機
    跟他說我要買安非他命…，有一次是在冬山鄉順安國小前面
    進行交易，這次是以1000元向甲○○購買安非他命，這次是
    一手交錢一手交貨，量是0.4公克，…我以前有施用安非他
    命，但沒有管道取得安非他命，我只知道甲○○有管道取得
    安非他命，至於甲○○向何人購買安非他命，我不知道，我
    不認識「嫂子」，…我是透過朋友知道甲○○那邊有安非他
    命，是朋友給我甲○○電話等語（見偵查卷第77頁、原審卷
    第174、175、181、183頁），已明顯可見證人游涵筑確係向
    被告購買毒品之意，而非交付現金委託被告向他人購買毒品
    ；況依證人游涵筑於偵查及原審審理時所證述，該次購買毒
    品是與被告一手交錢一手交貨，益見被告並非單純仲介或代
    購毒品；至於被告或可能因無存貨，而再轉向其他上游之藥
    頭調貨，但此亦係被告與該上游藥頭之買賣關係，要與被告
    與證人游涵筑二人間之買賣關係無涉。是辯護人此節所辯，
    亦無足取。
(三)雖證人游涵筑於原審審理時翻異前詞，改稱並非向被告購買
    毒品甲基安非他命，是與被告合資購買毒品，被告給我的毒
    品數量都是足夠的，我會主動拿一些毒品請被告施用云云。
    惟查證人游涵筑於警詢、偵查之陳述，是在記憶猶新的情況
    下所供，與事實較相近，且當時被告未在場，直接面對警員
    及檢察官之訊問坦然供述，亦較無受外力干擾或事後串謀之
    情形。況依證人陳博彥於原審證述之全部內容觀之（見原審
    卷第174至185頁），其於原審行交互詰問之初，先證稱「是
    請被告幫伊購買毒品」，後又改稱「是與被告合資購買毒品
    」，嗣經檢察官質之其於偵查中前揭所述是否屬實，有無虛
    偽不實地方，並提示該偵訊筆錄並告以要旨時，則答稱「是
    的」、「無」，然復又稱：「是我說話太快，我說錯了」云
    云，再經辯護人、檢察官先後質之「偵查中稱甲○○會扣除
    一些毒品份量」為何意時，先稱「是我單純送給他的」，但
    隨後又改稱「是給他報酬」，甚至表示：我很怕我會被砸掉
    ，我怕我會讓甲○○生氣，怕我會遭到不利等語（見原審卷
    第182頁），顯見證人游涵筑係與被告同庭受有壓力，其於
    審理中所證述之內容，是否刻意迎合被告或擔心被告對其不
    利，而故意隱匿實情，而為上開證述，尚非無疑，其於原審
    時改稱並未向被告購得甲基安非他命云云，難認屬實。復觀
    諸證人游涵筑於原審證述之內容（見原審卷第174至185頁）
    ，核與其先前於警偵訊證述直接向被告購買毒品及被告會先
    扣除一些毒品供給施用之情節迥異，且證人游涵筑於警詢、
    偵訊時證述向被告購買毒品之情節始終不移，復未曾提及警
    察、檢察官有何不正教導之情事，參以本件確有該等通訊監
    察譯文在卷可按，可見證人游涵筑於警偵訊中之證述應較為
    貼近真實。辯護人辯稱證人於警偵查所述不實云云，亦要難
    採認。
(四)按販賣毒品罪之所謂「意圖」，即犯罪之目的，原則上不以
    發生特定結果為必要，只需有營利之意圖為已足，不以買賤
    賣貴而從中得利為必要（參見最高法院97年度台上字第2109
    號判決意旨）。被告既販賣前揭甲基安非他命給證人游涵筑
    施用，同時向其收取一千元之現金，並預先扣除部分毒品供
    已施用，顯見雙方即有交易之對價關係，被告當有營利之意
    圖無疑。
(五)綜上所述，本件事證已臻明確，被告以首揭情詞否認犯行，
    要屬事後卸責諉過之詞，無可採信，其意圖營利而於上開時
    、地，販賣第二級毒品甲基安非他命之犯行，洵堪認定，應
    依法論科。
三、新舊法比較適用
(一)行為後法律有變更，致發生新舊法比較適用時，除與罪刑無
    關者，例如易刑處分、拘束人身自由之保安處分等事項，不
    必列入綜合比較，得分別適用有利於行為人之法律，另從刑
    原則上附隨於主刑一併比較外，於比較新舊法時應就罪刑有
    關之一切情形，含本刑及有關之共犯、未遂犯、想像競合犯
    、牽連犯、連續犯、結合犯，以及累犯加重、自首減輕暨其
    他法定加減原因（如身分加減）與加減例等，綜其全部罪刑
    之結果為比較後，擇較有利者為整體之適用，不能予以割裂
    而分別適用個別有利之條文。
(二)按法規之制定與法規之修正，如有特定生效日之必要者，依
    中央法規標準法第14條或第20條第2項準用第14條之規定，
    應分別特定其施行日期。法規制定或前次修正基於特殊因素
    所特定之施行日期，並不適用於日後修正或再次修正之條文
    。又法律之制定或修正，若未明定施行日期者，中央法規標
    準法雖未規定應自何時生效，然法律既經制定或修正並經總
    統公布，自應依一般原則，自公布日起算至第3日發生效力
    （參見司法院98年6月29日院台廳刑一字第0980014643號函
    ）。92年7月9日修正公布之毒品危害防制條例第36條規定：
    「本條例自公布後6個月施行」，其立法理由謂：「依修正
    草案第2條第3項規定，法務部需會同衛生署成立審議委員會
    每3個月定期檢討調整毒品之分級及品項，而本次新增第4級
    毒品，有需要在新法施行前先經該審議會檢討後再調整公布
    ，爰預留6個月緩衝期，以利處理。依本條例新修正之規定
    ，有必要再訂定相關子法及修正相關法規，以配合本條例之
    施行，故亦有需要預留適當緩衝期，以利訂頒相關子法及相
    關法規之配合修正」，故該條規定，顯係因應該次修正之需
    ，始預留適當之緩衝期，故其後修正條文之施行日期尚難援
    引此一規定而為標準，若未明定施行日期者，自應依一般原
    則，自公布日起算至第3日發生效力。查總統於98年5月20日
    以華總一義字第09800125141號令修正公布毒品危害防制條
    例第4、11、11 之1、17、20、25條條文，依上開說明，修
    正條文應自公布日起第3日即98年5月22日發生效力。
(三)次按，毒品危害防制條例第4條第2項原規定「製造、運輸、
    販賣第二級毒品者，處無期徒刑或7年以上有期徒刑，得併
    科新臺幣7百萬元以下罰金」，本案被告行為後，上開規定
    業經立法院於98年5月5日三讀修正為「製造、運輸、販賣第
    二級毒品者，處無期徒刑或7年以上有期徒刑，得併科新臺
    幣1千萬元以下罰金」，並經總統於98年5月20日公布，同年
    月22日生效，經比較上開新舊法之規定，犯罪構成要件並未
    變動，僅新法之罰金數額提高，因販賣第二級毒品之新法並
    未較有利於被告，且被告並未於偵審中自白犯行，並無修正
    後毒品危害防制條例第17條第2項之適用，故此部分自應適
    用舊法即修正前毒品危害防制條例第4條第2項之規定，先予
    敘明。
四、查甲基安非他命屬毒品危害防制條例第2條第2項第2款所列
    之第二級毒品，是核被告甲○○上開所為，係犯修正前毒品
    危害防制條例第4條第2項之販賣第二級毒品罪。被告持有第
    二級毒品，復進而販賣，其持有毒品之低度行為，為販賣之
    高度行為所吸收，不另論罪。又被告前有如前揭犯罪事實欄
    所載論罪科刑及執行完畢之紀錄，此有臺灣高等法院被告前
    案紀錄表1份在卷可按，其受有期徒刑執行完畢，於5年以內
    故意再犯本件最重本刑為有期徒刑以上之罪，為累犯，應依
    刑法第47條第1項規定，加重其刑（販賣第二級毒品之法定
    刑無期徒刑部分，依法不得加重，僅就有期徒刑、罰金刑部
    分加重其刑）。按販賣第二級毒品罪之法定刑為「無期徒刑
    或7年以上有期徒刑，得併科新臺幣7百萬元以下罰金」，然
    同為販賣第二級毒品之人，其原因動機不一，犯罪情節未必
    盡同，或有大盤毒梟者，亦有中、小盤之分，甚或僅止於吸
    毒者友儕間為求互通有無之有償轉讓者亦有之，其販賣行為
    所造成危害社會之程度自屬有異，法律科處此類犯罪，所設
    之法定最低本刑卻同為「無期徒刑或7年以上有期徒刑，得
    併科新臺幣7百萬元以下罰金」，不可謂不重。於此情形，
    倘依其情狀處以有期徒刑，即足以懲儆，並可達防衛社會之
    目的者，自非不可依客觀之犯行與主觀之惡性二者加以考量
    其情狀，是否有可憫恕之處，適用刑法第五十九條之規定酌
    量減輕其刑，期使個案裁判之量刑，能斟酌至當，符合比例
    原則。查被告販賣第二級毒品甲基安非他命予游涵筑之次數
    僅有一次，販賣之甲基安非他命數量甚微，總所得僅區區現
    金一千元，獲利有限，又無證據足以證明其等為大量走私進
    口或長期販賣毒品之所謂「大盤」、「中盤」之販毒者，惡
    性與犯罪情節核與大毒梟有重大差異，如不論其情節輕重，
    遽處以販賣毒品罪之法定本刑無期徒刑、七年以上有期徒刑
    ，誠屬情輕法重，過於嚴苛，有傷人民對法律之情感，其犯
    罪情狀，顯有可憫恕之情況，本院認科以最低度刑，仍嫌過
    重，爰依刑法第五十九條規定，酌量減輕其刑。被告所犯販
    賣第二級毒品罪之刑，同時有加重及減輕之情事，並依法先
    加後減之。
五、原審予以論罪科刑，固非無見。惟查(一)門號0000000000號
    SIM卡，係案外人蘇連祥申辦所有之物，此有卷附中華電信
    資料查詢可參（見本院更一審卷第52頁），原判決對於門號
    0000000000號晶片卡，並未查明該晶片卡究屬何人所有，即
    遽認係被告所有，供聯絡販毒所用之物，依毒品危害防制條
    例第19條第一項規定與機具一併宣告沒收，尚有未合。(二)
    又按毒品危害防制條例第19條第1項規定性質上係沒收之補
    充規定。其屬於本條所定沒收之標的，如得以直接沒收者，
    判決主文僅宣告沒收即可，不生「追徵其價額」或「以其財
    產抵償之」問題，須沒收之標的全部或一部不能沒收時，始
    生「追徵其價額」或「以其財產抵償之」選項問題。而「追
    徵其價額」或「以其財產抵償之」係屬兩種選項，分別係針
    對現行貨幣以外之其他財產與現行貨幣而言。本規定所稱「
    追徵其價額」者，係指所沒收之物為金錢以外之其他財物而
    無法沒收時，因其實際價值不確定，應追徵其價額，使其繳
    納與原物相當之價額，並無以其財產抵償之問題。倘嗣後追
    徵其金錢價額，不得結果而須以其財產抵償者，要屬行政執
    行機關依強制執行之法律之執行問題，即無不能執行之情形
    ，自毋庸諭知「或以其財產抵償之」（最高法院99年第5次
    刑事庭會議決議二參照）。可知「追徵其價額」、「或以其
    財產抵償之」，係分別對所得財物為金錢或金錢以外之其他
    財物而分別適用。查本件未扣案之門號0000000000手機1支
    （不含SIM卡1枚），係被告所有供聯絡販賣毒品使用之工具
    ，雖均未扣案，但既無證據證明業已滅失，依前開說明，即
    應依同條例第19條第1項規定諭知沒收，如全部或一部不能
    沒收時，應「追徵其價額」，而無庸另諭知「以其財產抵償
    之」，原審判決疏未注意及此，就本件未扣案之門號000000
    0000手機1支諭知「如全部或一部不能沒收時，追徵其價額
    或以其財產抵償之」，自有違誤。(三)另原審以被告所為如
    附表之行為亦構成販賣第二級毒品罪，併予論罪科刑，亦有
    未洽（見後述理由乙）。被告上訴否認有前揭販賣第二級毒
    品犯行云云，雖非可取，惟原判決既有上開可議之處，仍屬
    無可維持，自應由本院將原判決關於被告販賣第二級毒品予
    游涵筑暨執行刑部分均予撤銷。爰審酌被告有事實欄所示之
    犯罪前科紀錄，有本院被告前案紀錄表附卷可佐，素行並非
    良好，又其明知第二級毒品甲基安非他命對人體身心健康危
    害之烈，竟為本件販賣第二級毒品行為，足以擴大毒品危害
    範圍，嚴重危害國民身心健康及社會風氣，販賣第二級毒品
    之數量屬小額零星販賣，販賣次數僅有1次，犯罪所得僅有
    1000元，所生之危害尚非重大，及被告自始否認犯行之犯罪
    後態度，及其犯罪之目的、手段、智識程度等一切情狀，量
    處如主文第二項所示之刑，以資懲儆。
六、沒收部分之說明：
(一)查未扣案被告持用之門號0000000000號手機（不含SIM卡1枚
    ）1支，乃係供被告於事實欄所示之販賣第二級毒品聯絡所
    用，且係被告所有之物，此經被告於本院供明在卷（見本院
    更一審卷第64頁反面），雖均未扣案，但既無證據證明業已
    滅失，即仍應依同條例第19條第1項規定，於各該次罪名之
    主文項內分別諭知沒收，如全部或一部不能沒收時，應追徵
    其價額。至上開手機內所插用之門號SIM卡各1枚，並非被告
    所有，乃係案外人蘇連祥所申請，復有中華電信公司查詢資
    料1份在卷可佐（見本院更一審卷第52頁），自不得併予宣
    告沒收。
(二)又毒品危害防制條例第19條第1項：「犯第4條至第9條、第1
    2條、第13條或第14條第1項、第2項之罪者，其供犯罪所用
    或因犯罪所得之財物，均沒收之，如全部或一部不能沒收時
    ，追徵其價額或以其財產抵償之。」之規定，係採義務沒收
    主義，以徹底杜絕行為人貪取暴利之誘因、工具與結果。凡
    供販賣毒品所用或因犯罪所得之財物，祇要屬於被告所有，
    即應宣告沒收，不能沒收時，追徵其價額或以其財產抵償之
    ，法院並無斟酌沒收與否之餘地。應義務宣告沒收者，亦不
    以當場經搜獲扣押者為限。又因販賣毒品罪所取得之一切對
    價，不能與一般正常之營利事業僅計算其營利所得之情形相
    提並論，不問其原屬供販賣所用之成本或因此所得之利潤，
    均應概予沒收（最高法院96年度台上字第5242號、96年度台
    上字第3247號判決意旨參照）。查被告販賣毒品甲基安非他
    命予游涵筑所得之價金1000元，雖未扣案，仍應依毒品危害
    防制條例第19條第1項規定諭知沒收，且如全部或一部不能
    沒收時，則以被告之財產抵償之。
乙、無罪部分：
一、公訴意旨另以：被告甲○○意圖營利，基於販賣第二級毒品
    安非他命之犯意，先由不詳管道取得安非他命後，嗣於如附
    表所示時間、地點、方法，販賣毒品安非他命予游涵筑3次
    ，因認被告甲○○另涉犯毒品危害防制條例第4條第2項之販
    賣第二級毒品罪嫌云云。
二、按犯罪事實應依證據認定之，無證據不得認定犯罪事實；又
    不能證明被告犯罪者，法院應諭知無罪之判決，刑事訴訟法
    第一百五十四條第二項、第三百零一條第一項分別定有明文
    。次按，施用毒品者，其所稱向某人購買之供述，須補強證
    據以擔保其供述之真實性，良以施用毒品者其供述之憑信性
    本不及於一般人，況施用毒品者其供出來源，因而破獲者，
    法律復規定得減輕其刑，其有為偵查機關誘導、或為邀輕典
    而為不實之陳述之可能，其供述之真實性自有合理之懷疑，
    是施用毒品者關於其向某人購買毒品之供述，必須補強證據
    佐證，以擔保其供述之真實性，俾貫徹刑事訴訟無罪推定及
    嚴格證明之基本原則，而茲所謂補強證據，指其他有關證明
    施用毒品者之關於毒品交易之供述真實性之相關證據而言，
    必須與施用毒品者關於毒品交易之供述，具有相當程度之關
    連性，而足使一般人對施用毒品者關於毒品交易之供述，並
    無合理之懷疑存在，而得確信其為真實，始足當之（最高法
    院94年度臺上字第2033 號裁判要旨參照）。
三、本件公訴人認被告此部分涉犯販賣第二級毒品甲基安非他命
    罪嫌，無非係以證人游涵筑之證述，被告持用之0000000000
    號行動電話之通訊監察譯文、通訊監察書、宜蘭縣政府警察
    局羅東分局指認犯罪嫌疑人紀錄表，為其主要論據。訊據被
    告堅決否認有前揭公訴意旨所指販賣甲基安非他命予游涵筑
    之犯行，辯稱：伊沒有販賣甲基安非他命給游涵筑等語。辯
    護人為被告辯護稱：檢察官起訴的這三次販賣行為，都是根
    據游涵筑證述，但證人游涵筑證述不實在等語。
四、經查：
(一)證人游涵筑雖曾於檢察官偵查時證稱：總共向被告買過4、5
    次安非他命，時間都是在5、6月間，都先以0000000000手機
    打給0000000000的手機跟他說要買安非他命，他會叫我將錢
    拿到甲○○冬山鄉○○路住處交給他，之後他會開我車去向
    他人拿毒品，甲○○於當天拿到毒品之後，在他家中將毒品
    交給我等語（見偵查卷第76至77頁）。然於原審審理時則改
    稱：我沒有管道取得安非他命，我就請被告幫我買，其實是
    我跟甲○○一起合資購買安非他命，他把該給我的分量給我
    ，不是每次我拿錢給他，有時候是我拿錢，有時候他有出資
    ，至於前後幾次忘記，偵訊當天錄筆錄很久，我一直說要走
    ，並要求女警來幫我採尿，當天我有酒醉，我真的不知道我
    說什麼，…偵訊筆錄所載的回答是我的回答，我真的忘記了
    ，偵訊筆錄記載有違背我的意思，他沒有在賣，記載中說甲
    ○○在賣毒品是錯的，他是幫大家買毒品，有無販賣我不知
    道云云（見原審卷第174、176、178至179頁），證人游涵筑
    前後陳述內容已明顯歧異，前開不利被告之陳述之真實性，
    容非無疑；參以觀諸證人游涵筑於原審審理雖證述96年5、6
    月間有請被告去拿安非他命，但已表示次數不確定（見原審
    卷第182頁），而證人游涵筑上開所述購買安非他命之方法
    「都是先以0000000000手機打給0000000000的手機跟被告說
    要買安非他命」，經勾稽卷附通訊監察譯文，除前開有罪部
    分外，並無足以佐證上開證人證述內容屬實之通聯紀錄或監
    聽譯文，則證人游涵筑前揭不利被告之證述內容，因欠缺補
    強證據佐證，無從擔保真實性，自難遽以採信。此與前揭業
    經本院論罪科刑之被告販賣第二級毒品罪行部分，確有通訊
    監察譯文完整紀錄被告接洽購毒事宜之情形迥然有別，已難
    遽為相同之認定。
(二)又按證據之證明力，雖委由法官評價，然心證之形成，由於
    經嚴格證明之證據資料之推理作用，通常有賴數個互補性之
    證據始足以形成確信心證，單憑一個證據則較難獲得正確之
    心證，故應認有補強證據之必要性。尤其數罪併罰案件，因
    其所涉及之訴訟客體有數個以上，各個犯罪事實均須有補強
    證據，不得籠統為同一之觀察，逕以一罪之供述已有補強證
    據，即認其他犯罪事實之供述，亦與事實相符。查本件卷附
    被告與證人游涵筑於96年5月24日之通訊監察譯文（即羅東
    分局刑事偵查卷宗第44頁），固足佐證被告與證人游涵筑有
    於96年5月24日交易甲基安非他命之情，並據本院予以論罪
    科刑如前，惟揆諸前開說明，上開通訊監察譯文並不得資為
    證人游涵筑指證被告另於附表所示三次販賣第二級毒品犯行
    之補強證據。此部分之事實，除證人即施用毒品者游涵筑片
    面指證外，別無其他證據足以佐認證人之陳述如何與事實相
    符，且證人游涵筑於原審作證時，復否認有向被告購買甲基
    安非他命毒品之行為，已如前述說明，則證人游涵筑證述內
    容之真實性容有疑慮，自難遽為不利被告之認定。公訴人僅
    憑證人游涵筑之指證，認被告有此部分販賣第二級毒品之情
    事，其舉證尚有未足，無從認定為真實。
(三)此外，復查無其他積極證據足以證明被告有公訴意旨所指之
    前開犯行，自屬不能證明被告犯罪。原審不察，遽為被告此
    部分有罪之判決，自有未洽。被告上訴執以指摘原判決此部
    分不當，為有理由，應由本院將原判決如附表所示之部分予
    以撤銷，並諭知此部分被訴之三罪均為無罪之判決。
據上論斷，應依刑事訴訟法第369 條第1 項前段、第364 條、第
299條第1項前段、第301條第1項，修正前毒品危害防制條例第4
條第2項、第19條第1項，刑法第11條、第2條第1項前段、第47條
第1項、第59條，判決如主文。
本案經檢察官孫冀薇到庭執行職務。
中    華    民    國    99    年    10    月    26    日
                  刑事第十八庭審判長法  官  吳鴻章
                                    法  官  曾淑華
                                    法  官  汪梅芬
以上正本證明與原本無異。
如不服本判決，應於收受送達後10日內向本院提出上訴書狀，其
未敘述上訴之理由者並得於提起上訴後10日內向本院補提理由書
（均須按他造當事人之人數附繕本）「切勿逕送上級法院」。
                                    書記官  劉寶鈴
中    華    民    國    99    年    10    月    26    日
附錄本判決論罪科刑之法條：
修正前毒品危害防制條例第4 條
製造、運輸、販賣第一級毒品者，處死刑或無期徒刑；處無期徒
刑者，得併科新臺幣一千萬元以下罰金。
製造、運輸、販賣第二級毒品者，處無期徒刑或七年以上有期徒
刑，得併科新臺幣七百萬元以下罰金。
製造、運輸、販賣第三級毒品者，處五年以上有期徒刑，得併科
新臺幣五百萬元以下罰金。
製造、運輸、販賣第四級毒品者，處三年以上十年以下有期徒刑
，得併科新臺幣三百萬元以下罰金。
製造、運輸、販賣專供製造或施用毒品之器具者，處一年以上七
年以下有期徒刑，得併科新臺幣一百萬元以下罰金。
前五項之未遂犯罰之。
附表：（證人游涵筑部分）
 ┌─────┬─────┬─────┬─────┬────────┐
 │交易時間  │交易地點  │交易次數  │交易對象  │交易金額、數量及│
 │          │          │          │          │方式            │
 ├─────┼─────┼─────┼─────┼────────┤
 │96年5月、6│宜蘭縣冬山│3次       │游涵筑    │游涵筑係使用0917│
 │月間      │鄉○○路  │          │          │228665號之行動電│
 │          │300巷3號許│          │          │話與甲○○持用之│
 │          │宏一住處  │          │          │上開電話聯絡，由│
 │          │          │          │          │甲○○以1 包500 │
 │          │          │          │          │元（0.2公克）之 │
 │          │          │          │          │價格販賣予游涵筑│
 │          │          │          │          │3次。           │
 │          │          │          │          │                │
 └─────┴─────┴─────┴─────┴────────┘

司法院資訊處製作；財團法人民間司法改革基金會備份。
